【裁判字號】    99,台上,7162
【裁判日期】    991118
【裁判案由】    妨害性自主
【裁判全文】
最高法院刑事判決            九十九年度台上字第七一六二號
上  訴  人  台灣高等法院檢察署檢察官
被      告  陳○○
上列上訴人因被告妨害性自主案件，不服台灣高等法院中華民國
九十八年四月三十日第二審判決（九十七年度上訴字第一三六五
號，起訴案號：台灣台北地方法院檢察署九十六年度偵字第三九
二九號），提起上訴，本院判決如下：
    主  文
原判決撤銷，發回台灣高等法院。
    理  由
本件原判決以公訴意旨略稱：被告陳○○因電話交友而認識已成
年之Ａ女（姓名、年籍均詳卷，警詢代號00000000號），兩人相
約於民國九十五年十月十二日在台北市大安區○○○路○段十七
巷口古亭郵局對面見面，由被告以其所有車號QZ－0000號自用小
客車，搭載Ａ女前往外雙溪地區附近夜遊。詎被告於途中，見Ａ
女身體不適，認有機可乘，主動下車購買冰酒請Ａ女飲用，並乘
Ａ女飲酒後呈昏睡、意識不清狀態之際，在該車輛內，以己之性
器官插入Ａ女之性器官而性交得逞，再開車將Ａ女送回住處，嗣
Ａ女酒醒後發覺下體有男性精液流出，察覺有異，前往驗傷，始
悉上情，因認被告涉犯刑法第二百二十五條第一項之乘機性交罪
嫌等情。但經審理結果，認為不能證明被告犯罪，因而撤銷第一
審之科刑判決，改判諭知被告無罪，固非無見。
惟查：(一)、告訴人、證人之陳述有部分前後不符，或相互間有所
歧異時，究竟何者為可採，法院仍得本其自由心證予以斟酌，非
謂一有不符或矛盾，即應認其全部均為不可採信；尤其關於行為
動機、手段及結果等之細節方面，告訴人之指陳，難免故予誇大
，證人之證言，有時亦有予渲染之可能；然其基本事實之陳述，
若果與真實性無礙時，則仍非不得予以採信（本院七十四年台上
字第一五九九號判例參照）。原判決以：告訴人Ａ女就其究係於
搭乘被告所駕駛之自用小客車後，因聞到該車內之怪味而開始頭
暈，迨飲用被告購買之飲料（玫瑰紅酒）後，即變成無意識，抑
於喝了被告所購之加冰塊玫瑰紅酒後，始感覺頭暈，嗣並陷入意
識不清之狀態，及其究係喝了一口加冰塊之玫瑰紅酒，即感覺頭
昏，或於二、三次喝下被告所給加冰塊之玫瑰紅酒後，始覺得頭
昏等情節，於警詢與第一審，或初次警詢與第二次警詢時，前後
供述不一，參酌卷附被告所持用門號0000000000號行動電話自九
十五年十月十日起至同年月十三日止之通聯調閱查詢單顯示，被
告於同年月十一日晚上駕車外出前與Ａ女最近一次之通話紀錄，
係Ａ女主動以其住處電話與被告聯繫，是Ａ女指陳當晚係被告主
動來電邀其外出云云，是否屬實，亦非無疑，因認Ａ女指稱其係
在前開車輛上喝下被告所買之加冰塊玫瑰紅酒後，即陷入意識不
清狀態等語，不可採信，並據為諭知被告無罪之部分理由（見原
判決第十二頁第一行至第十三頁第二十行）。然依卷附筆錄所載
，Ａ女於初次警詢時係指稱：「……（九十五年十月）十一日的
時候，他（指被告，下同）再打給我，因當時我的頭很痛，他有
勸我不要悶在家裡要出來走走，但他還有事要忙，約定等他忙完
再打電話給我，後來接到他的電話時，我就出門了……我們約好
在古亭郵局正對面碰面……他開車來載我，上車後原本說要去外
雙溪故宮走走，沿路我人很不舒服，頭一直很痛，不停眨眼、皺
眉，也沒說什麼話……他有提議在便利超商買個飲料給我喝，叫
我在車上等他，後來他買了玫瑰紅酒，還有冰塊，他說加了冰塊
後酒不會很濃，他又開了一小段路後迴轉並在路邊停車，就開始
開酒、倒酒給我喝……一個紙杯還沒喝完，他就又把杯子拿過去
添酒，大約有二至三次吧……」、「……事後我一直在回想到底
發生什麼事？但是只記得喝了酒，後來發生什麼事，我都不記得
了……」、「我喝了酒之後就不醒人事，不知道發生何事」（見
偵查卷第九頁至第十一頁），其後於第二次警詢時亦陳稱：「九
十五年十月十二日大約零時……與陳○○外出，因當時我身體不
適，陳○○見我一直將頭靠在車窗上閉著眼睛休息、沒有說話，
就在沿途一家超商停下，告訴我：『你人不舒服，我去買飲料，
你在車上等』，一會兒，他就返回車上，繼續開車往前駛迴轉停
下，告訴我：『你人不舒服，我先倒一杯酒給妳喝，裡頭加了很
多冰塊，不會醉』……勸服我喝酒，當時我……就輕輕喝了一口
，就覺得頭昏，過了一會兒，我感覺四肢無力，身體好像『釘住
了』，意識模糊，直到凌晨三點三十分……被陳○○搖醒。從『
喝酒後』至『被陳○○搖醒，喚下車』這段時間的記憶是空白的
……」（見偵查卷第十五頁、第十六頁）。Ａ女上開二次警詢之
陳述，除被告究係「倒二至三次酒」或「倒一杯酒」予Ａ女飲用
，稍有齟齬外，其餘之陳述，包含Ａ女搭乘被告之車輛前，即已
感覺身體不適，且於喝下被告所給之玫瑰紅酒後，就不醒人事，
則始終一致，Ａ女於初次警詢時雖指陳被告曾倒二至三次紅酒給
其飲用，但並未言及於喝下被告所倒之二、三次玫瑰紅酒後，始
感覺頭昏。原判決以「Ａ女究係喝了一口加冰塊之玫瑰紅酒，即
感覺頭昏，或於二、三次喝下被告所給加冰塊之玫瑰紅酒後，始
覺得頭昏，於初次警詢與第二次警詢時，前後供述不一致」，說
明Ａ女前開陳述難謂無瑕疵云云（見原判決第十二頁第十六行至
第二十五行），自與卷內證據資料不盡相符。又Ａ女於第一審中
係證稱：「（請詳述當天案發經過？）他（指被告，下同）打電
話給我約我出去，是坐他的車，我們約在我住的地方的巷子口碰
面，他開車，但是我上車時覺得他車子怪怪的，有奇怪的味道，
讓我覺得頭暈暈的，所以我都沒有講什麼話，他看我人不太舒服
，就說要下車買飲料請我喝，車子停下來，就倒給我喝，我沒有
意識，就莫名其妙回到住家的巷子口」、「（《車上的味道》怪
到讓你受不了？）還不至於，就是不想講話」、「……是我人不
舒服，被告叫我出去走走聊聊天……」（見第一審卷第一０九頁
、第一一三頁、第一一八頁）。依Ａ女前開於第一審及警詢中之
證詞，其關於案發當晚因身體不適，乃搭乘被告所駕車輛外出走
走，嗣其在車上仍覺得不舒服，被告乃下車買酒給其飲用後，始
陷於意識不清、不醒人事等基本事實之陳述，似無歧異。Ａ女於
警詢中雖未提及其在被告所駕車輛內曾否聞到怪味道而頭暈，但
於第一審時已陳稱該車內怪味尚不至於讓其受不了，公訴意旨又
未認該怪味係致使Ａ女呈昏睡、意識不清之原因，則Ａ女是否於
被告所駕車上聞到怪味而頭暈，似屬與案情本旨無關之微末細節
，原審未詳酌及此，僅以Ａ女就其究係於搭乘被告所駕車輛後，
因聞到該車內之怪味而開始頭暈，抑於喝下被告所購之玫瑰紅酒
後，始感覺頭暈，前後指述不一，遽謂Ａ女所述其在車上喝下被
告所買之玫瑰紅酒後，即陷入意識不清之狀態乙節，尚難遽信（
見原判決第十二頁第一行至第十六行、第十三頁第十七行至第二
十一行），亦嫌率斷。另依卷附被告持用之門號0000000000號行
動電話通聯調閱查詢單顯示，該門號行動電話似係先於九十五年
十月十一日二十時四十五分三十秒撥打Ａ女持用之行動電話（門
號詳卷），Ａ女嗣始於同日二十三時十四分十四秒，以其住處所
裝設之電話（門號詳卷）撥打被告前開門號行動電話（見偵查卷
第三十二頁、第三十三頁；第一審卷第一一五頁）。原判決謂：
「Ａ女指稱當晚係被告主動來電邀伊外出云云，是否屬實，亦非
無疑」（見原判決第十三頁第十三行、第十四行），即與卷證資
料不相適合，並嫌證據上理由矛盾。(二)、原判決以依卷附前開電
話通聯調閱查詢單所示，被告與Ａ女相識後，曾於九十五年十月
十日晚間相約外出，二人自當晚起即有多次電話通話紀錄，堪認
其等於案發前聯繫密集，互動良好，惟於案發後，Ａ女卻至同年
月十六日，始再主動以電話與被告聯繫，並表示已不記得案發當
晚究竟發生何事，是被告辯陳其於同年月十二日第二次與Ａ女外
出，二人即發生性行為，Ａ女事後卻稱不記得當晚所發生之事情
，其因不明瞭Ａ女何以如此，乃順應Ａ女之說法，敷衍回答如Ａ
女所提出九十五年十月十六日、十七日電話錄音譯文所示之對話
等語，尚非無據（見原判決第十六頁第十一行至第二十五行）。
但卷附Ａ女所提出之九十五年十月十六日電話錄音譯文記載略為
：「Ａ女：那一天我們不是要去外雙溪看河，好像……印象當中
好像沒有河啊」、「被告：哈哈哈……（長笑），你大概喝了第
一口以後就沒有記憶了，我猜，哈哈哈……」、「Ａ女：那我想
，奇怪，那一條河在哪裡」、「被告：都已經回來了，都昏頭了
，妳喝完了以後，就沒有記憶了」、「Ａ女：印象當中，我們只
有喝酒而已啊」、「被告：對啊」、「Ａ女：好像也沒怎麼樣嗎
」、「被告：沒怎麼啊」、「Ａ女：還是，我的酒量不太好啊」
、「被告：我覺得有段時間，妳完全昏迷」、「Ａ女：真的啊」
、「被告：ㄥ！我覺得完全昏迷」、「Ａ女：太可怕了吧」、「
被告：對啊！當時，我應該對妳做一些壞事才對，哈哈哈……」
、「Ａ女：不是，我很怕說到底不知發生什麼狀況，會不會我失
態這樣子，我不會亂來吧」、「被告：妳都沒有對我亂來，害我
好失望，哈哈哈……」、「Ａ女：人家說喝酒會亂性，我也不曉
得……」、「被告：妳像死人躺在那邊而已啦」、「Ａ女：什麼
」、「被告：妳就像死人全身不動躺在那邊不動而已啦！妳那時
候，都已經神遊了，我那時候把妳抓去賣掉，妳都不知道，我跟
你講，妳那時候完全沒有記憶」、「Ａ女：我只是一直在想，我
只是一直在想，當天發生什麼事，只記得要去外雙溪，我只記得
你好像在叫我，然後，我好像慢慢醒過來了」、「被告：妳大概
昏迷了二個小時吧」、「Ａ女：可是，我一直想說，我一直想說
，這個外雙溪到底長什麼樣子，我要去看外雙溪，外雙溪在哪裡
？我還是想不起來我有沒有看到外雙溪……」、「被告：妳回家
的時候，都已經三點快半了ㄋㄟ！妳昏迷了快二個小時了！真的
是昏迷了」（見偵查卷第四十一頁至第四十五頁）；另Ａ女提出
之九十五年十月十七日電話錄音譯文則記載略以：「Ａ女：我不
知道精液從哪裡跑來的」、「被告：其實，我覺得，妳就看嗎，
這個……我也不知道要怎麼講，這是妳比較切身的問題，可是…
…有……不知道怎麼講ㄟ！對，因為，我可以跟妳保證，我沒有
對妳怎樣，阿！真慘！倒楣」、「Ａ女：那你叫什麼名字」、「
被告：我啊？……唉（長嘆）……妳還是先叫我SAM 好了啊」、
「Ａ女：什麼」、「被告：那天喝完酒後，妳回家以後有沒有怎
樣」、「Ａ女：其實，我完全空白，我完全想不起來」、「被告
：對啊！我就覺得莫……算了！怎麼辦啊？…ㄡ，怎麼講，不過
這種事情，唉呀！不知道！我覺得盡量……盡量……盡量……為
妳自己的『清』，為妳自己的那個，怎麼講啊？不要讓，不要讓
傳出去比較好，我是這樣講，這樣也不好，對妳也不好」、「Ａ
女：為什麼不要傳出去」、「被告：大家都知道，會對妳不好」
、「Ａ女：為什麼會不好？反正，我又沒有男朋友，我又沒有結
婚啊」、「被告：喔！那就好，唉（長嘆）……那……我也不知
道要說什麼什麼ㄋㄟ？阿（長嘆）……阿……那妳……那妳……
那妳現在要怎麼辦」、「Ａ女：什麼事情要怎麼辦」、「被告：
妳現在怎麼想嗎」、「Ａ女：什麼事情……喔！你說男人精液的
事情」、「被告：ㄥ……」、「Ａ女：我不知道，精液沒有寫名
字」、「被告：哈哈」、「Ａ女：但唯一我可以肯定的是我沒有
任何性行為，我也沒有男朋友，我也沒有跟男孩子上床，通通都
沒有」、「被告：ㄥ……也沒錯啦」、「Ａ女：可是，我下體竟
然有男人精液，那我到底出什麼問題我不知道，那我只好報警了
，真的，因為，我不知道怎麼辦」、「被告：ㄥ！ㄥ！哈（嘆氣
）……」、「Ａ女：因為，我也相信你說你是正人君子，因為我
沒有任何印象說，你有對我不規矩的地方」、「被告：沒有啊」
等對話（見偵查卷第四十七頁至第五十頁）；被告亦坦陳前開電
話錄音譯文內容確為其與Ａ女間之對話（見第一審卷第一二九頁
）。而依上開譯文記載，Ａ女於九十五年十月十六日與被告在電
話中，起初僅稱其不知於案發當晚何以未能看到外雙溪，被告即
主動表示Ａ女當晚於喝完酒後就無記憶、昏迷二個小時、睡得像
死人一樣、不知發生何事，似無順應Ａ女說法而為回答之情形，
且其非但未提及案發當晚曾與Ａ女發生性關係，反稱Ａ女於醉酒
後並未對其亂來，讓其很失望，甚至Ａ女於翌日再以電話與被告
聯絡，表示其於當日回家後，發現下體遺有精液，不知從何而來
，並要報警時，被告不但未向Ａ女說明案發當晚其等曾發生性關
係之事，卻向Ａ女保證未對之「怎樣」，復要求Ａ女勿將此事宣
揚出去。如果無訛，被告辯稱其於案發當晚與Ａ女因兩情相悅而
發生性行為，事後Ａ女卻打電話表示不記得當晚究竟發生何事，
其因不明瞭Ａ女何以如此，乃順應Ａ女之說法而予敷衍回答云云
，是否堪以採信？即仍值研酌。實情為何？為明真相，並維公平
正義，且此與判斷被告被訴乘機性交犯行是否成立有關，自有究
明之必要。原審未詳為勾稽，以釐清真相，即遽行判決，尚嫌速
斷。檢察官上訴意旨指摘原判決不當，非無理由，因原判決上述
之違背法令，影響於事實之確定，本院無可據以自為裁判，應將
原判決撤銷，發回原審法院更為審判。
據上論結，應依刑事訴訟法第三百九十七條、第四百零一條，判
決如主文。
中    華    民    國  九十九  年   十一   月   十八   日
                      最高法院刑事第五庭
                          審判長法官  謝  俊  雄  
                                法官  陳  世  雄  
                                法官  魏  新  和  
                                法官  徐  文  亮  
                                法官  吳  信  銘  
本件正本證明與原本無異
                                      書  記  官  
中    華    民    國  九十九  年   十一   月  二十三  日
                                                      Ｑ

司法院資訊處製作；財團法人民間司法改革基金會備份。
